臺灣苗栗地方法院民事判決　九十一年度訴字第一二二號
　　原　　　告　佑欣實業有限公司
　　法定代理人　林昇
　　訴訟代理人　甲○○
　　　　　　　　乙○○
　　被　　　告　丙○○
右當事人間請求返還不當得利事件，本院判決如左：
    主    文
原告之訴駁回。
訴訟費用由原告負擔。
    事    實
甲、原告方面
一、聲明：
（一）被告應給付原告新台幣（下同）一百萬元，及自民國八十七年十月二十七日起
      至清償日止，按年息百分之五計算之遲延利息。
（二）原告願供擔保，請准宣告假執行。
二、陳述：緣被告係訴外人東莞企業有限公司（下稱東莞公司）之法定代理人，原告
    於民國八十七年七月間向東莞公司購買鞋材中底板，買賣價金為一百萬元，該公
    司承辦業務人員黃雲宗、柳玉環二人要求原告將系爭價金匯入被告設於亞太商業
    銀行大甲分行0000000000000號之帳戶內，並交付以被告名義於同
    年九月八日簽發之同額支票一紙予原告執有以供擔保，詎該公司未依約於同年十
    月十五日前交付貨品，經原告於同年十月二十七日提示前開擔保票據亦不獲兌現
    ，為此依不當得利之法律關係，請求被告返還該筆貨款及自上開票據提示日起至
    清償日止之法定遲延利息。
三、證據：提出匯款單、支票及退票理由單影本各一份。
乙、被告方面：
一、聲明：
（一）原告之訴駁回。
（二）如受不利判決，願供擔保請准宣告免為假執行。
二、陳述：
（一）原告既主張其向東莞公司購買貨物而預付價金，且因該公司未按期交貨而依不
      當得利關係請求返還貨款，則縱令其所言屬實，亦應向東莞公司主張，被告既
      非買賣契約之當事人，原告不得向被告請求返還該筆款項；且原告亦未依法催
      告並解除契約，即無從請求返還貨款或不當得利。
（二）原告所提被告所開設亞太商業銀行大甲分行帳戶及支票，固係被告名義所有，
      惟當時係由大仁造紙股份有限公司負責人柳玉環、秘書黃雲宗等人借用之中，
      此部分事實前經台灣高等法院台中分院刑事判決及台灣台中地方法院檢察署檢
      察官為不起訴處分認定無誤，被告並未授權柳、黃二人簽發票據予原告，亦未
      收受系爭買賣價金，是縱有以上開帳戶及支票訂貨或收款之情事，亦係前開二
      人所為而與被告無關。
三、證據：提出台灣高等法院台中分院刑事判決書、台灣台中地方法院檢察署檢察官
    不起訴處分書、聲請支付命令書狀、本院支付命令影本各一份。
    理    由
一、原告主張：被告係訴外人東莞公司之法定代理人，原告於八十七年七月間向東莞
    公司購買鞋材中底板，買賣價金為一百萬元，該公司承辦業務人員黃雲宗、柳玉
    環二人要求原告將系爭價金匯入被告設於亞太商業銀行大甲分行0000000
    000000號之帳戶內，並交付以被告名義於同年九月八日簽發之同額支票一
    紙予原告執有以供擔保，詎該公司未依約於同年十月十五日前交貨，經原告於同
    年十月二十七日提示前開擔保票據亦不獲兌現，為此依不當得利之法律關係，請
    求被告返還該筆貨款及自上開票據提示日起至清償日止之法定遲延利息等語。被
    告則以：原告既主張其向東莞公司購買貨物而預付價金，且因該公司未按期交貨
    而依不當得利關係請求返還貨款，則縱令其所言屬實，亦應向東莞公司主張，被
    告既非買賣契約之當事人，原告不得向被告請求返還該筆款項；且原告亦未依法
    催告並解除契約，即無從請求返還貨款或不當得利。又前揭亞太商業銀行大甲分
    行帳戶及支票，固係被告名義所有，惟當時係由大仁造紙股份有限公司負責人柳
    玉環、秘書黃雲宗等人借用之中，此部分事實前經台灣高等法院台中分院刑事判
    決及台灣台中地方法院檢察署檢察官為不起訴處分認定無誤，被告並未授權柳、
    黃二人簽發票據予原告，亦未收受系爭買賣價金，是縱有以上開帳戶及支票訂貨
    或收款之情事，亦係前開二人所為而與被告無關等語，資為抗辯。
二、原告主張其曾於八十七年七月間將一百萬元匯入東莞公司之法定代理人即被告名
    義所開設上開帳戶內，嗣原告於同年十月二十七日提示前開擔保票據不獲兌現等
    事實，業據其提出匯款單、支票及退票理由單影本各一份為證，此部分事實並為
    被告所不予爭執，應堪信為真實。
三、按無法律上之原因而受利益，致他人受損害者，應返還其利益。雖有法律上之原
    因，而其後已不存在者，亦同。民法第一百七十九條固有明文。惟按給付有確定
    期限者，債務人自期限屆滿時起，負遲延責任。契約當事人之一方遲延給付者，
    他方當事人得定相當期限催告其履行，如於期限內不履行時，得解除其契約。解
    除權之行使，應向他方當事人以意思表示為之。契約解除時，當事人雙方回復原
    狀之義務，除法律另有規定或契約另有訂定外，依左列之規定：（一）由他方所
    受領之給付物，應返還之。（二）受領之給付為金錢者，應附加自受領時起之利
    息償還之。民法第二百二十九條第一項、第二百五十四條、第二百五十八條第一
    項、第二百五十九條第一款、第二款分別亦有明文。
四、查原告就上開匯款之原因事實雖主張其係於八十七年七月間向東莞公司購買鞋材
    中底板，約定於同年十月十五日前交貨，而該公司承辦業務人員黃雲宗、柳玉環
    二人要求原告將系爭價金匯入被告前揭帳戶內云云，然其除提出前開匯款單、支
    票及退票理由單影本外，就所陳買賣契約訂定過程及約定內容並未提出任何證明
    方法以實其說，而被告則表示就原告所稱契約訂定過程並不了解，且否認其自身
    有向原告要求將系爭款項匯入該帳戶，原告方面復於本院審理中自承：「黃雲宗
    及柳玉環．．．要我們把錢匯到他們董事長帳戶，我們沒有跟被告本人接觸過。
    」等語（見本院九十一年五月十七日言詞辯論筆錄），是原告就其所述與東莞公
    司間前開買賣契約確屬存在且買賣標的、價金數額、履行日期為何及匯款方式等
    情均為片面之陳述，應認其就此部分事實尚未盡舉證之責任。又原告於本院審理
    中陳稱：「該公司職員叫我們把貨款匯到公司董事長即被告帳戶，後來他們貨沒
    給我們，我們請求返還貨款。」、「請求權基礎為不當得利請求權，票據僅是證
    物作為證明方法。」等語（分別見本院九十一年五月十七日、四月十六日言詞辯
    論筆錄），是縱令原告所言屬實，其所主張之基礎原因事實顯係本於東莞公司未
    依約交付貨物所為解除買賣契約後回復原狀返還貨款之不當得利請求權，而原告
    既主張訂定契約之對象為東莞公司，自應本於前開法律關係向東莞公司有所主張
    ，至其雖陳稱系爭款項依該公司承辦人員要求而匯入被告帳戶內，然此部分未經
    原告舉證之事實係屬東莞公司與被告間就帳戶使用所約定之內部關係，應由該二
    人間自行處理，原告既認其已依約交付貨款，倘就契約上之權利有所主張，仍應
    向其所稱契約當事人即東莞公司請求，被告雖為該公司之法定代理人，然其個人
    與公司分屬不同之權利主體，原告不得依上開契約而對被告有所主張。另原告方
    面就其有無表示催告及解除契約乙節則陳稱：「我們一般的作法是打電話聯絡，
    貨沒給我們就提示擔保票據。」等語（見本院四月十六日言詞辯論筆錄），顯未
    依前揭法條規定以解除契約之意思表示向他方當事人即東莞公司為之，上開買賣
    契約既未經原告予以合法解除，亦不得請求回復原狀返還其所交付之貨款，附此
    敘明。綜右所述，原告依不當得利之法律關係請求被告返還其所交付如聲明所示
    之貨款及法定遲延利息，尚屬無據，應予駁回。
五、本件事證已臻明確，兩造其餘攻擊防禦方法及所提之證據，核與判決基礎之事實
    及結果不生影響，爰不一一論述，附此敘明。
六、據上論結，本件原告之訴為無理由，依民事訴訟法第七十八條，判決如主文。
中　　　華　　　民　　　國　　　九十一　　年　　五　　　月　　三十一　　日
                                  臺灣苗栗地方法院民事庭
~B法　　　官　邱光吾
右為正本係照原本作成。
如對本判決上訴，須於判決送達後廿日內向本院提出上訴狀。
~B法院書記官　籃營昌
中　　　華　　　民　　　國　　　九十一　　年　　五　　　月　　三十一　　日
